臺灣高等法院刑事判決
　　　　　　　　　　　　　　　 100年度交上易字第127號
上　訴　人
即　被　告　陳勝樂
上列上訴人因過失傷害案件，不服臺灣板橋地方法院99年度交易
字第989號，中華民國100 年1 月27日第一審判決（起訴案號：
臺灣板橋地方法院檢察署99年度偵字第27848 號），提起上訴，
本院判決如下：
    主  文
原判決撤銷。
陳勝樂因過失傷害人，處拘役肆拾日，如易科罰金，以新臺幣壹
仟元折算壹日。
    事  實
一、陳勝樂於民國99年4 月30日下午1 時30分許，駕駛車牌號碼
    5339－NN號自用小客車，自臺北縣蘆洲市（現改制為新北市
    蘆洲區○○○路由南往北方向行駛，行經劃設有雙黃實線、
    雙向四車道之長榮路132 號前時，本應注意於路中劃設有雙
    黃實線路段，雙向禁止超車、跨越或迴轉，而當時天候晴、
    日間自然光線、路面乾燥、無缺陷、無障礙物、視距良好，
    依陳勝樂之智識程度，並無不能注意之情事，詎陳勝樂應注
    意能注意，竟疏未注意，既未顯示左轉燈光或手勢，復未確
    認長榮路上有無來往車輛，即自長榮路132 號前貿然違規迴
    轉，其左前車頭因此擦撞由同向後方駛來，違規行駛禁行機
    車道，由張名承騎乘之車牌號碼779 －WEJ 號普通重型機車
    ，致張名承人車倒地，受有右側脛骨、腓骨粉碎性骨折及右
    側足踝挫傷等傷害。陳勝樂肇事後留在現場，並在有偵查犯
    罪職權之公務員知悉其犯行前，即向前來處理之臺北縣政府
    （現改制為新北市政府）警察局蘆洲分局交通分隊員警自首
    上情而接受裁判。
二、案經張名承訴由臺北縣政府（現改為新北市政府）警察局蘆
    洲分局移送臺灣板橋地方法院檢察署檢察官偵查起訴。
    理  由
壹、證據能力部分：
一、按被告之自白，非出於強暴、脅迫、利誘、詐欺、疲勞訊問
    、違法羈押或其他不正之方法，且與事實相符者，得為證據
    ，刑事訴訟法第156 條第1 項定有明文。查本件被告陳勝樂
    於原審審理時及本院審理中之所為之自白，被告於本院審理
    中表示：沒有意見，我所述均實在等語，故被告陳勝樂前揭
    任意性供述，自得作為證據。
二、次按被告以外之人於審判外之言詞或書面陳述，除法律有規
    定者外，不得作為證據，刑事訴訟法第159 條第1 項定有明
    文；同法第159 條之5 規定被告以外之人，於審判外之陳述
    ，雖不符前四條（指第159 條之1 至第159 條之4 ）之規定
    ，而經當事人於審判程序同意作為證據，法院審酌該言詞陳
    述或書面陳述作成時之情況，認為適當者亦得為證據。而所
    謂「審酌該陳述作成時之情況，認為適當」者，係指依各該
    審判外供述證據製作當時之過程、內容、功能等情況，是否
    具備合法可信之適當性保障，加以綜合判斷而言（參照最高
    法院94年度台上字第3277號判決意旨、第5830號判決意旨）
    。本判決下列所引用之各該被告以外之人於審判外之陳述（
    含書面陳述），雖屬傳聞證據，惟當事人即被告陳勝樂於本
    院審判期日中均表示同意作為證據而不予爭執，本院審酌結
    果，認上開證據資料製作時之情況，尚無違法不當及證明力
    明顯過低之瑕疵，亦認為以之作為證據應屬適當。揆諸前開
    規定，爰依刑事訴訟法第159 條之5 規定，認前揭證據資料
    均有證據能力。
貳、實體部分：
一、上揭犯罪事實，業據被告陳勝樂於警詢、檢察官偵查及原審
    審理時、本院準備程序及審理時坦承在卷，核與證人即被害
    人張名承於警詢、偵查中所指述情節相符，並有交通事故現
    場測繪草圖、道路交通事故現場圖、道路交通事故調查報告
    表(一)、(二)各1 紙、現場及車損採證照片12幀、路口監視器翻
    拍照片5 幀在卷可稽（見偵查卷第16頁至第28頁）。又告訴
    人張名承確因本件車禍受有右側脛骨、腓骨粉碎性骨折及右
    側足踝挫傷等傷害，除據告訴人指訴在卷外，復有振興醫療
    財團法人振興醫院99年5 月10日診斷證明書1 紙（見偵查卷
    第12頁）在卷足佐。
二、(一)按「汽車迴車時，應依下列規定：二、在設有禁止迴車標
      誌或劃有分向限制線，禁止超車線，禁止變換車道線之路
      段，不得迴車。」道路交通安全規則第106 條第2 款定有
      明文，被告陳勝樂駕駛汽車使用道路，且考領有駕駛執照
      ，應對前開規定知之甚稔，並有遵守之義務，而本件肇事
      當時之天候晴、日間自然光線、柏油路面、路面乾燥、路
      面無缺陷、無障礙物、視距良好等一切情狀，有上開道路
      交通事故調查報告表(一)及現場照片在卷可參，足徵被告陳
      勝樂肇事當時並無不能注意之情事存在，竟疏未注意，遽
      然在劃有雙黃實線路段違規迴轉，致與告訴人張名承所騎
      乘之機車發生擦撞，而發生本件車禍，可見被告陳勝樂就
      本件車禍之發生有過失至為明確。
    (二)機器腳踏車行駛之車道，應依標誌或標線之規定行駛；無
      標誌或標線者，依下列規定行駛：一、在未劃分快慢車道
      之道路，應在最外側二車道行駛；單行道應在最左、右側
      車道行駛。二、在已劃分快慢車道之道路，雙向道路應在
      最外側快車道及慢車道行駛；單行道道路應在慢車道及與
      慢車道相鄰之快車道行駛。道路交通安全規則第99條定有
      明文。查本件車禍之發生，業據告訴人張名承自承：原行
      駛在外側車道，想從汽車左側過去，汽車突然要迴轉等情
      ，此有新北市政府警察局蘆洲分局交通分隊道路交通事故
      談話紀錄表在卷可稽（見偵查卷第7 頁），復於偵查中供
      陳：想從內側車道超車等語（見偵查卷第44頁），而告訴
      人騎乘之機車行駛在內側車道，然事故地點之長榮路內側
      車道為禁行機車道，且其機車倒地位置散落物在內側車道
      及雙黃實線上，此亦有道路交通事故現場圖、照片附卷為
      憑（見偵查卷第17頁、第27頁），致與被告違規迴轉所駕
      駛之汽車發生擦撞，而發生本件車禍，足徵告訴人就本件
      車禍之發生亦有過失。
    (三)被告應注意能注意卻未注意，在劃有雙黃實線之路段貿然
      迴車，顯有過失，且其過失與張名承之受傷間具有相當因
      果關係，本件事證明確，被告過失傷害犯行堪予認定。
三、核被告陳勝樂所為，係犯刑法第284 條第1 項前段之過失傷
    害罪。又被告於車禍發生後留在現場，並於員警前往處理時
    自承肇事乙節，有新北市政府警察局蘆洲分局道路交通事故
    肇事人自首情形紀錄表1 紙附卷可佐（見偵查卷第15頁），
    是以被告合於自首要件，爰依刑法第62條前段規定減輕其刑
    。
四、原審調查後，認被告陳勝樂罪證明確，予以論科，固非無見
    。惟查，原審漏未審酌告訴人亦違規行駛禁行機車道之事實
    ，量刑時未審酌及此，其量刑基礎即有未洽，故上訴人即被
    告陳勝樂上訴意旨雖略稱：(一)被告於事件發生後本人、保險
    人員及親戚數次出面到蘆洲調解委員會或告訴人中調解，且
    在原審也願賠償新臺幣（下同）30萬元，皆未為告訴人同意
    ；(二)告訴人在事件發生後，數月間就已能每日幫家人從事餐
    飲工作，其傷勢輕重與堅持要求80萬元，比例上實不相符；
    (三)被告認原審判處拘役50日量刑過重，概依事件發生之過程
    及告訴人索賠金額不符比例原則，尚欠公允等語，本院認原
    審量刑時未審酌告訴人張名承亦有過失，顯有不當，自應由
    本院予以撤銷改判。爰審酌被告未注意後方來車，違反劃有
    分向限制線之路段，不得迴車之規定，任意迴轉，駕駛行為
    實有輕忽，造成告訴人受傷非輕，及告訴人對於交通事故之
    發生亦有過失，又迄未賠償告訴人所受損失，惟其素行良好
    、坦承犯行之犯後態度，暨其犯罪之動機、目的、所生危害
    等一切情狀，量處如主文所示之刑，並諭知易科罰金之折算
    標準。
據上論斷，應依刑事訴訟法第369條第1項前段、第364條、第299
條第1 項前段，刑法第284 條第1 項前段、第62條前段、第41條
第1 項前段，刑法施行法第1 條之1 第1 項、第2 項前段，判決
如主文。
本案經檢察官姜貴昌到庭執行職務。
中    華    民    國  100     年    11    月    10    日
                  刑事第十三庭  審判長法  官   蔡新毅
                                      法  官   曾淑華
                                      法  官   林秋宜
以上正本證明與原本無異。
不得上訴。
                                      書記官   胡勤義
中    華    民    國  100     年    11    月    10    日
附錄論罪科刑法條全文：
刑法第284 條（過失傷害罪）
因過失傷害人者，處6 月以下有期徒刑、拘役或5 百元以下罰金
，致重傷者，處1 年以下有期徒刑、拘役或5 百元以下罰金。
從事業務之人，因業務上之過失傷害人者，處 1 年以下有期徒
刑、拘役或 1 千元以下罰金，致重傷者，處 3 年以下有期徒刑
、拘役或 2 千元以下罰金。